【裁判字號】    99,交聲,3197
【裁判日期】    991112
【裁判案由】    交管條例聲異
【裁判全文】
臺灣板橋地方法院刑事裁定            99年度交聲字第3197號
原處分機關  交通部公路總局臺北區監理所
異  議  人
即受處分人  甲○○
上列異議人即受處分人因違反道路交通管理處罰條例案件，對於
交通部公路總局臺北區監理所99年10月5 日所為之裁決處分（北
監營裁字第裁40-C00000000號），聲明異議，本院裁定如下：
    主  文
異議駁回。
    理  由
一、原處分意旨略以：本件異議人即受處分人甲○○因於民國99
    年8 月11日11時45分許，騎乘車號JY6-072 號重型機車，行
    經臺北縣板橋市○○路、府中路口時，有未依兩段式左轉之
    駕駛行為，為臺北縣政府警察局板橋交通分隊員警加以攔停
    ，並製作臺北縣政府警察局北縣警交大字第C00000000 號舉
    發違反道路交通管理事件通知單（下稱舉發通知單）當場舉
    發，後再經交通部公路總局臺北區監理所（下稱原處分機關
    ）於99年10月5 日依道路交通管理處罰條例第48條第1 項第
    2 款、第63條第1 項第1 款（裁決書漏載款次）之規定，裁
    處其罰鍰新臺幣（下同）600 元，記違規點數1 點。
二、聲明異議意旨略以：文化路、府中路口形狀怪異，很多角度
    看不到待轉區○○路口前方雖設有待轉標誌，但離路口太遠
    ，且背景有許多商家招牌看板，容易忽略待轉標誌，為此具
    狀聲明異議，請求撤銷原處分云云。
三、按設於實施機慢車兩段式左轉路口附近顯明之處，並配合劃
    設機慢車左轉待轉區標線之機慢車兩段左轉標誌，係用以告
    示左轉機器腳踏車或慢車駕駛人應遵照號誌指示，在號誌顯
    示允許直行時先行駛至右前方路口之左轉待轉區等待左轉，
    俟該方向號誌顯示允許直行後，再行續駛，以兩段方式完成
    左轉，道路交通標誌標線號誌設置規則第65條定有明文。又
    按道路交通安全規則第99條第2 項規定，機器腳踏車行駛之
    車道及轉彎，應依標誌或標線之規定行駛。末按，汽車駕駛
    人轉彎時，不依標誌、標線、號誌指示者，處新臺幣600 元
    以上1,800 元以下罰鍰，並予記違規點數1 點，道路交通管
    理處罰條例第48條第1 項第2 款、第63條第1 項第1 款亦分
    別定有明文；而所謂汽車，依同條例第3 條第8 款規定，包
    括機器腳踏車在內，故機車駕駛人如有上開違規情形，自有
    該處罰規定之適用。
四、經查：
    (一)異議人於99年8 月11日11時45分許，騎乘車號JY6-072 號
      重型機車，行經臺北縣板橋市○○路、府中路口時，未依
      已經設立路旁兩段左轉標誌之指示，而有逕自左轉之事實
      ，業據異議人自承不諱，並有卷附之舉發通知單、臺北縣
      政府警察局板橋分局99年10月1 日函覆異議人違規情形說
      明書函各1 紙在卷可稽。此外，經本院依職權調取附卷之
      該處路口Google地圖街景照片，亦可得確認該路口前之人
      行道上明顯處設有「機慢車兩段式左轉」標誌，而該路口
      並繪有機車待轉區標線，凡此更為異議人所是認，足信屬
      實無誤。
    (二)異議人雖以前詞置辯，然據前開街景照片所示，該設置兩
      段式左轉標誌處之建築外牆即便確實設有些許商家招牌看
      板，惟均與該標誌存有相當之距離，並未造成標誌遭到遮
      蔽之狀況，顯不致使機車駕駛人於車行距離內無法對其辨
      識或難以辨識，則既由照片中水平視角、距該「機慢車兩
      段式左轉」標誌約20公尺之拍攝位置角度以觀，仍可清晰
      辨識是項標誌，異議人行將通過該處路口之際，若確曾對
      路旁交通標誌稍加留心，當可一併注意到前開機慢車兩段
      式左轉之標誌，而知悉欲自文化路左轉府中路應先行駛至
      機車待轉區○○○段式左轉，詎其猶疏未注意前開標誌規
      定，逕自左轉，其前開所辯，尚無足採。況按標誌、標線
      、號誌之設置目的，在於提供車輛駕駛人及行人有關道路
      路況之警告、禁制、指示等資訊，以便利行旅及促進交通
      安全，道路交通標誌標線號誌設置規則第2 條定有明文，
      異議人騎乘機車參與道路交通，自應對道路上設置之所有
      標誌、號誌、標線加以特別之注意，並確實遵守，以維自
      身及其他用路人之安全，尚不得僅因疏未注意、並非故犯
      為由，即認得免違反交通法規之責任。
    (三)衡諸本件異議人之違規地點為非平整對稱之十字型路口，
      為求用路謹慎，確保行車順暢秩序，交通主管機關因應此
      等客觀環境，只得利用有限之路旁空間，在人行通道緊靠
      路緣位置擺設前開轉彎標誌，本為無可避免之舉，異議人
      未慮及此，一再執以前詞為辯，要非可採，遑論本件「機
      慢車兩段式左轉」標誌既係由有權機關所劃設，且將上開
      路口列管為禁止任意左轉之路段，縱真有調整改善餘地，
      在該機關尚未檢討修正以前，亦不得任意無視此一禁制而
      任意違規行駛。
五、綜上所述，異議人既有前揭違規行為，則原處分機關依道路
    交通管理處罰條例第48條第1 項第2 款、第63條第1 項第1
    款規定，裁處異議人罰鍰600 元，並記違規點數1 點，自屬
    有據；異議人認原處分機關裁決不當提出異議，為無理由，
    應予駁回。
據上論斷，應依道路交通事件處理辦法第18條，裁定如主文。
中    華    民    國    99    年    11    月    12    日
                  交通法庭    法  官  盧軍傑
上列正本證明與原本無異。
如不服本裁定，應於裁定送達後五日內敘明抗告理由，向本院提
出抗告狀。
                              書記官  周玉茹
中    華    民    國    99    年    11    月    15    日

司法院資訊處製作；財團法人民間司法改革基金會備份。
